【裁判字號】    97,訴,1217
【裁判日期】    971105
【裁判案由】    違反毒品危害防制條例
【裁判全文】
臺灣屏東地方法院刑事判決              97年度訴字第1217號
公  訴  人  臺灣屏東地方法院檢察署檢察官
被      告  甲○○
上列被告因違反毒品危害防制條例案件，經檢察官提起公訴（97
年度毒偵字第1543號），被告於本院準備程序就被訴事實為有罪
之陳述，經合議庭裁定由受命法官獨任進行簡式審判程序，並判
決如下：
    主  文
甲○○施用第一級毒品，累犯，處有期徒刑拾月；又持有第一級
毒品，累犯，處有期徒刑肆月，扣案之第一級毒品海洛因貳包（
驗前淨重各為零點零玖捌公克、零點壹貳貳公克，驗餘淨重則為
零點零捌玖公克、零點壹壹肆公克）及海洛因外包裝袋各壹只沒
收銷燬。應執行有期徒刑壹年，上開扣案之第一級毒品海洛因貳
包（驗前淨重各為零點零玖捌公克、零點壹貳貳公克，驗餘淨重
則為零點零捌玖公克、零點壹壹肆公克）及海洛因外包裝袋各壹
只沒收銷燬。
    事  實
一、甲○○前因施用毒品案件，經依臺灣高雄地方法院以89年度
    毒聲字第4502號裁定送觀察、勒戒後，認無繼續施用毒品之
    傾向，於民國89年6 月21日觀察、勒戒執行完畢釋放，由臺
    灣高雄地方法院檢察署檢察官於89年6 月20日以89年度偵字
    第4077號為不起訴處分確定。次因施用毒品案件，經本院以
    89年度毒聲字第1935號裁定送觀察、勒戒後，認有繼續施用
    毒品之傾向，由臺灣屏東地方法院檢察署檢察官以89年度毒
    偵字第1425號提起公訴並聲請強制戒治，強制戒治部分經本
    院以89年度毒聲字第2569號裁定令入戒治處所施以強制戒治
    ，嗣因戒治期間表現良好，再經本院裁定停止戒治，所餘戒
    治期間付保護管束，並於90年10月28日因停止戒治期滿未經
    撤銷而視為執行完畢，起訴部分則經本院以89年度易字第15
    75號判決處有期徒刑6 月確定，與前揭強制戒治接續執行，
    於91年2 月9 日執行完畢。又因施用第一級、第二級毒品案
    件，經臺灣屏東地方法院檢察署檢察官以92年度毒偵字第13
    0 號提起公訴並聲請強制戒治，強制戒治部分經本院以92年
    度毒聲字第507 號裁定令入戒治處所施以強制戒治，嗣因戒
    治期間表現良好，再經本院裁定停止戒治，所餘戒治期間付
    保護管束，於92年10月21日停止戒治出所，復因新修正之毒
    品危害防制條例第35條第1 項第1 款規定，觀察、勒戒及強
    制戒治中之案件，適用修正後觀察、勒戒及強制戒治之規定
    ，而修正後之該條例已刪除5 年內再犯之施用毒品案件應令
    入戒治處所強制戒治之規定，臺灣屏東地方法院檢察署檢察
    官遂依修正後之規定，於93年1 月9 日報結（不能認為已受
    強制戒治執行完畢）；提起公訴部分經臺灣高等法院高雄分
    院以92年度上訴字第1555號判決分別處有期徒刑1 年2 月、
    4 月，應執行有期徒刑1 年5 月確定，於94年3 月31日縮短
    刑期假釋出監付保護管束，於94年6 月1 日保護管束執行期
    滿未經撤銷假釋，其未執行之刑，以已執行論。另因施用毒
    品案件，分別經本院以94年度易字第588 號判決處有期徒刑
    4 月確定、臺灣高等法院高雄分院以94年度上訴字第1746號
    判決處有期徒刑1 年2 月確定、本院以95年度訴字第308 號
    判決就連續施用第一級毒品部分處有期徒刑1 年4 月、施用
    第二級毒品部分處有期徒刑8 月確定，上開各罪接續執行，
    並俱經減刑後，甫於97年2 月14日縮短刑期假釋出監付保護
    管束，於97年6 月1 日保護管束執行期滿未經撤銷假釋，其
    未執行之刑，以已執行論。詎仍不知悔改，明知海洛因業經
    行政院公告列為毒品危害防制條例第2 條第2 項第1 款之第
    一級毒品，不得施用、持有，(一)竟基於施用第一級毒品海洛
    因之犯意，於97年7 月18日上午8 時許，在其屏東縣內埔鄉
    ○○村○○路417 號住處，以將海洛因置於注射針筒摻水稀
    釋後注射之方式，施用海洛因1 次。(二)另基於持有第一級毒
    品海洛因之犯意，於97年7 月20日上午6 、7 時許，在屏東
    市○○路上某便利商店處，以新臺幣（下同）1,000 元之代
    價，向綽號「阿東」真實姓名年籍不詳之成年男子購入第一
    級毒品海洛因2 包而持有之。嗣於同日上午8 時許，在屏東
    縣麟洛鄉○○路160 之1 號屏安醫院旁，因行跡可疑為警攔
    檢盤查後，經其同意搜索而在其長褲口袋中扣得上開海洛因
    2 包（驗前淨重各為0.098 公克、0.122 公克，驗餘淨重則
    為0.089 公克、0.114 公克），復經其同意採尿送驗，結果
    呈嗎啡陽性反應，始悉上情。
二、案經屏東縣政府警察局屏東分局報告報告臺灣屏東地方法院
    檢察署檢察官偵查起訴。
    理  由
一、(一)前揭犯罪事實(一)，業據被告甲○○於偵訊及本院審理時坦
      承不諱，而被告為警查獲後所排放之尿液經採樣送驗，以
      酵素免疫分析法檢驗及氣相層析質譜儀法確認檢驗結果，
      於鴉片類呈陽性反應，有屏東縣警察局屏東分局毒品案件
      涉嫌人尿液採證編號姓名對照表、檢體監管記錄表（以上
      見警卷第12、15頁）及臺灣檢驗科技股份有限公司97年8
      月6 日出具之濫用藥物尿液檢驗報告（見偵卷第60頁）各
      1 紙附卷足稽，俱徵被告前揭不利於己之自白與事實相符
      。而前揭犯罪事實(二)，亦據被告於偵訊及本院審理時坦承
      不諱，並有屏東分局搜索同意書、扣押筆錄、扣押物品目
      錄表各1 份（見警卷第3 、5 、6 、8 頁）、照片1 張（
      見警卷第20頁）及扣案毒品2 包可資佐證；至上開扣案之
      毒品2 包，驗前各為0.098 公克、0.122 公克，驗餘淨重
      則為0.089 公克、0.114 公克，經以化學呈色法及氣相層
      析質譜儀檢驗後，均檢出第一級毒品海洛因成分，有高雄
      市立凱旋醫院97年8 月11日高市凱醫驗字第7820號濫用藥
      物成品檢驗鑑定書1 紙在卷可證（見偵卷第17頁），益徵
      被告前揭不利於己之自白與事實相符。
    (二)按施用第一、二級毒品為犯罪行為，毒品危害防制條例第
      10條定有處罰明文。故施用第一、二級毒品者，依前揭規
      定本應科以刑罰。惟基於刑事政策，對合於一定條件之施
      用者，則依同條例第20條、第23條之規定，施以觀察、勒
      戒及強制戒治之保安處分。又毒品危害防制條例於92年7
      月9 日修正公佈，自93年1 月9 日施行，其中第20條、第
      23條將施用毒品之刑事處遇程式，區分為「初犯」及「5
      年內再犯」、「5 年後再犯」。依其立法理由之說明：「
      初犯」，經觀察、勒戒或強制戒治後，應為不起訴處分或
      不付審理之裁定；經觀察、勒戒或強制戒治執行完畢釋放
      後，「5 年內再犯」者，因其再犯率甚高，原實施之觀察
      、勒戒及強制戒治既已無法收其實效，爰依法追訴或裁定
      交付審理。至於經觀察、勒戒或強制戒治執行完畢釋放後
      ，「5 年後再犯」者，前所實施之觀察、勒戒或強制戒治
      已足以遮斷其施用毒品之毒癮，為期自新及協助其斷除毒
      癮，仍適用「初犯」規定，先經觀察、勒戒或強制戒治之
      程式。從而依修正後之規定，僅限於「初犯」及「5 年後
      再犯」2 種情形，始應先經觀察、勒戒或強制戒治程式。
      倘被告於5 年內已再犯，經依法追訴處罰，縱其第3 次（
      或第3 次以上）再度施用毒品之時間，在初犯經觀察、勒
      戒或強制戒治執行完畢釋放5 年以後，已不合於「5 年後
      再犯」之規定，且因已於「5 年內再犯」，顯見其再犯率
      甚高，原實施觀察、勒戒或強制戒治，已無法收其實效，
      即應依該條例第10條處罰（最高法院97年9 月9 日97年度
      第5 次刑事庭會議決議參照）。本案被告於89年間因施用
      毒品案件，經本院以89年度毒聲字第1935號裁定送觀察、
      勒戒後，認有繼續施用毒品之傾向，由臺灣屏東地方法院
      檢察署檢察官以89年度毒偵字第1425號提起公訴並聲請強
      制戒治，強制戒治部分經本院以89年度毒聲字第2569號裁
      定令入戒治處所施以強制戒治，嗣因戒治期間表現良好，
      再經本院裁定停止戒治，所餘戒治期間付保護管束，並於
      90年10月28日因停止戒治期滿未經撤銷而視為執行完畢，
      又於92年間因施用第一級、第二級毒品案件，經臺灣高等
      法院高雄分院以92年度上訴字第1555號判決分別處有期徒
      刑1 年2 月、4 月，應執行有期徒刑1 年5 月確定等情，
      有臺灣高等法院被告前案紀錄表在卷可稽，是被告前因犯
      施用毒品罪，經強制戒治執行完畢釋放後，5 年內既已再
      犯施用毒品罪，並經依法追訴處罰，縱本次施用毒品之時
      間，係在前次施用毒品經強制戒治執行完畢釋放5 年以後
      ，仍與「5 年後再犯」有別，而無毒品危害防制條例第20
      條第3 項之適用，自應依法追訴審判。
    (三)綜上所述，本案事證明確，被告上開施用、持有第一級毒
      品犯行，均堪認定，應依法論科。
二、按海洛因屬毒品危害防制條例第2 條第2 項第1 款規定之第
    一級毒品，核被告甲○○就犯罪事實(一)、(二)所為，分別係犯
    同條例第10條第1 項之施用第一級毒品罪、同條例第11條第
    1 項之持有第一級毒品罪。被告於犯罪事實(一)施用海洛因前
    後持有第一級毒品之低度行為，為其施用之高度行為所吸收
    ，不另論罪。被告所犯上開二罪，犯意各別，行為互殊，應
    予分論併罰。又被告有如犯罪事實項下所載之前科紀錄，有
    臺灣高等法院被告前案紀錄表1 份在卷可按，其於徒刑執行
    完畢後5 年內，故意再犯本案有期徒刑之罪，為累犯，均應
    依刑法第47條第1 項之規定加重其刑。爰審酌被告曾因犯施
    用毒品案件，屢經觀察勒戒、強制戒治及判刑確定執行完畢
    ，仍不知戒絕，又觸犯本件犯行，一再戕害己身，顯示其定
    力不足、意志不堅、易受外界誘惑，惟犯後坦承犯行，態度
    尚佳，併其之生活狀況、品行、智識程度等一切情狀，分別
    量處如主文所示之刑，並定其應執行之刑，以示懲儆。扣案
    之海洛因2 包（驗前淨重各為0.098 公克、0.122 公克，驗
    餘淨重則為0.089 公克、0.114 公克），應依毒品危害防制
    條例第18條第1 項前段諭知沒收銷燬；其外包裝袋各1 只，
    因殘留微量毒品海洛因難以析離，爰依同規定沒收銷燬之。
據上論斷，應依刑事訴訟法第299 條第1 項前段、第273 條之1
第1 項，毒品危害防制條例第10條第1 項、第11條第1 項、第18
條第1 項前段，刑法第11條、第47條第1 項、第51條第5 款，判
決如主文。
本案經檢察官劉文賓到庭執行職務
中    華    民    國    97    年    11    月     5    日
                  刑事第三庭   法  官  李珮妤
以上正本證明與原本無異。
如不服本判決應於判決送達後10日內向本院提出上訴狀，其未敘
述上訴之理由者並得於提起上訴後20日內向本院補提理由書 (均
須按他造當事人之人數附繕本)，「切勿逕送上級法院」。
中    華    民    國    97    年    11    月     5    日
                               書記官  劉淑蓉
附錄本案論罪科刑法條：
毒品危害防制條例第10條第1項
施用第一級毒品者，處 6 月以上 5 年以下有期徒刑。
毒品危害防制條例第11條第1項
持有第一級毒品者，處 3 年以下有期徒刑、拘役或新臺幣 5 萬
元以下罰金。


司法院資訊處製作；財團法人民間司法改革基金會備份。
